【裁判字號】    99,訴,2982
【裁判日期】    991029
【裁判案由】    毒品危害防制條例
【裁判全文】
臺灣板橋地方法院刑事判決              99年度訴字第2982號
公  訴  人  臺灣板橋地方法院檢察署檢察官
被      告  甲○○
上列被告因違反毒品危害防制條例案件，經檢察官提起公訴（99
年度毒偵字第6006號），被告於準備程序中就被訴事實為有罪之
陳述，本院合議庭裁定由受命法官獨任行簡式審判程序，茲判決
如下：
    主  文
甲○○施用第一級毒品，累犯，處有期徒刑柒月，扣案之第一級
毒品海洛因（驗餘毛重壹點壹零捌公克）及海洛因殘渣袋貳個均
沒收銷燬，上開海洛因之包裝袋壹只沒收。又施用第二級毒品，
累犯，處有期徒刑伍月，扣案之甲基安非他命殘渣袋伍個沒收銷
燬。應執行有期徒刑拾月，扣案之第一級毒品海洛因（驗餘毛重
壹點壹零捌公克）、海洛因殘渣袋貳個、甲基安非他命殘渣袋伍
個均沒收銷燬，上開海洛因之包裝袋壹只沒收。
    事  實
一、
  (一)甲○○前於民國92年間因施用毒品案件，經本院以92年度毒
    聲字第2783號裁定送勒戒處所執行觀察勒戒，嗣認無繼續施
    用毒品之傾向，於92年10月17日釋放出所，並由臺灣板橋地
    方法院檢察署檢察官以92年度毒偵字第2565號為不起訴處分
    確定。
  (二)復於95年間因施用毒品案件，經本院分別以95年度簡字7137
    號判處有期徒刑4 月，提起上訴後，為本院以96年度簡上字
    第95號駁回上訴確定；復因施用毒品案件，經本院以96年度
    簡字第3548號判處有期徒刑3 月，上開二罪嗣經減為有期徒
    刑2 月、1 月15日，並定應執行有期徒刑3 月確定，於96年
    11月30日易科罰金執行完畢（於本案構成累犯）。
二、詎甲○○不知悔改且未戒除毒癮，猶基於施用第一級毒品海
    洛因之犯意，於99年7 月13日11時許，在臺北縣新店市○○
    路109 巷26號之友人住處，以將海洛因置入玻璃球吸食器內
    以火燒烤嗅吸煙霧之方式，施用第一級毒品海洛因1 次。復
    基於施用第二級毒品甲基安非他命之犯意，於同年月14日17
    時30分許，在同址以上述方式施用甲基安非他命1 次。嗣於
    同月14日21時30分許，為警在臺北縣新店市○○路109 巷26
    號前查獲，經徵得其同意採尿送驗，結果呈嗎啡及甲基安非
    他命陽性反應，始悉上情。並扣得海洛因1 包（驗前毛重1.
    113 公克、驗餘毛重1.108 公克）、海洛因殘渣袋2 個、安
    非他命殘渣袋5 個。
三、案經臺北市政府警察局大同分局移送臺灣板橋地方法院檢察
    署檢察官偵查起訴。
    理    由
一、本案被告甲○○所犯係死刑、無期徒刑、最輕本刑為3 年以
    上有期徒刑以外之罪，其於準備程序中就被訴事實為有罪之
    陳述，經本院告知簡式審判程序之旨，並聽取公訴人、被告
    之意見後，經合議庭裁定由受命法官獨任進行簡式審判程序
    審理，合先敘明。
二、上揭犯罪事實，業據被告於本院審理時坦承不諱，並有搜索
    扣押筆錄暨扣押物品目錄表1 份、扣案物照片3 張附卷可稽
    ，而其於99年7 月15日12時10分為警採集之尿液經送台灣尖
    端先進生技醫藥股份有限公司鑑定結果，確呈嗎啡及甲基安
    非他命陽性反應，有該公司99年8 月4 日出具之濫用藥物檢
    驗報告及臺北市政府警察局偵辦毒品案件尿液檢體委驗單各
    1 紙在卷可稽，足以佐證被告自白與事實相符，堪以採信。
三、而按毒品危害防制條例於92年7 月9 日修正公布，自93年1
    月9 日施行，其中第20條、第23條將施用毒品之刑事處遇程
    序，區分為「初犯」及「5 年內再犯」、「5 年後再犯」。
    依其立法理由之說明：「初犯」，經觀察、勒戒或強制戒治
    後，應為不起訴處分或不付審理之裁定；經觀察、勒戒或強
    制戒治執行完畢釋放後，「5 年內再犯」者，因其再犯率甚
    高，原實施之觀察、勒戒及強制戒治既已無法收其實效，爰
    依法追訴或裁定交付審理。至於經觀察、勒戒或強制戒治執
    行完畢釋放後，「5 年後再犯」者，前所實施之觀察、勒戒
    或強制戒治已足以遮斷其施用毒品之毒癮，為期自新及協助
    其斷除毒癮，仍適用「初犯」規定，先經觀察、勒戒或強制
    戒治之程序。從而依修正後之規定，僅限於「初犯」及「5
    年後再犯」二種情形，始應先經觀察、勒戒或強制戒治程序
    ；倘被告於5 年內已再犯，經依法追訴處罰，縱其第3 次（
    或第3 次以上）再度施用毒品之時間，在初犯經觀察、勒戒
    或強制戒治執行完畢釋放5 年以後，已不合於「5 年後再犯
    」之規定，且因已於「5 年內再犯」，顯見其再犯率甚高，
    原實施觀察、勒戒或強制戒治，已無法收其實效，即應依該
    條例第10條處罰。查本案被告前有如事實欄所載觀察勒戒執
    行完畢紀錄，有臺灣高等法院被告前案紀錄表在卷可憑，雖
    被告係於上開觀察勒戒執行完畢而釋放5 年後再犯本案施用
    毒品犯行，惟其於觀察勒戒執行完畢釋放後5 年內曾因施用
    毒品遭追訴處罰，已如前述，則其前所實施之觀察勒戒未足
    以遮斷施用毒品之癮，依上開說明，自與前揭條例第20條第
    3 項之規定僅得適用於「5 年後再犯」之情形不合（最高法
    院95年度台非字第59號判決可參），是被告本案犯行自應依
    同條例第10條第1 項、第2 項論科。
四、再按海洛因、甲基安非他命分別為毒品危害防制條例第2 條
    第2 項第1 款、第2 款所定之第一級、第二級毒品，依法不
    得持有及施用，是核被告所為，係犯毒品危害防制條例第10
    條第1 項之施用第一級毒品罪及同條第2 項之施用第二級毒
    品罪。其持有海洛因、甲基安非他命之低度行為，分別為施
    用之高度行為所吸收，均不另論罪。又被告所犯上開二罪間
    ，犯意各別，行為互殊，應予分論併罰。查被告有上開犯罪
    事實欄所載有期徒刑執行完畢紀錄，有上述前案紀錄表可憑
    ，其於有期徒刑執行完畢後，5 年內再犯本案有期徒刑以上
    之罪，均為累犯，皆應依刑法第47條第1 項之規定加重其刑
    。爰審酌被告前已受觀察勒戒之戒癮治療，且多次因施用毒
    品遭論罪科刑，應知所警惕，竟仍再次施用，顯見並無悔意
    ，其施用海洛因、甲基安非他命行為，不惟戕害自己身心健
    康，並已危害社會風氣；另兼衡其智識程度為高中肄業（見
    警詢筆錄）、犯罪動機、目的、手段、所犯尚未危及他人，
    且於本院審理時已坦承犯行，犯罪後態度尚佳等一切情狀，
    分別量處如主文所示之刑，並定其應執行之刑，以資懲儆。
    扣案之白色粉末1 包（驗前毛重1.113 公克，驗餘毛重
    1.108 公克），經送驗結果，檢出第一級毒品海洛因成分，
    有台北榮民總醫院99年8 月18日出具之鑑定書1 紙在卷可稽
    ，另扣案之海洛因殘渣袋2 個、甲基安非他命殘渣袋5 個，
    分別含海洛因、甲基安非他命量微無法析離磅秤，與前揭送
    驗海洛因1 包同屬查獲之毒品，不問屬於犯人與否，爰依毒
    品危害防制條例第18條第1 項前段規定均宣告沒收銷燬；至
    包裝上開海洛因之包裝袋1 只，用以包裹毒品，具防止裸露
    、逸出及受潮之功用，便於攜帶，係供被告施用第一級毒品
    所用之物，且經被告自承確屬其所有，應依刑法第38條第1
    項第2款 之規定併予宣告沒收，附此敘明。
據上論斷，應依刑事訴訟法第273 條之1 第1 項、第299 條第1
項前段，毒品危害防制條例第10條第1 項、第2 項、第18條第1
項前段，刑法第11條、第47條第1 項、第51條第5 款、第38條第
1 項第2 款，判決如主文。
本案經檢察官蘇逸修到庭執行職務。
中    華    民    國    99    年    10    月    29    日
                  刑事第二庭  法  官  曹惠玲
上列正本證明與原本無異。
如不服本判決，應於判決送達後10日內敘明上訴理由，向本院提
出上訴狀 (應附繕本) ，上訴於臺灣高等法院。其未敘述上訴理
由者，應於上訴期間屆滿後20日內向本院補提理由書「切勿逕送
上級法院」。
                              書記官  蕭佩宜
中    華    民    國    99    年    10    月    29    日
附錄本案論罪科刑法條全文：
毒品危害防制條例第10條
施用第一級毒品者，處6 月以上5 年以下有期徒刑。
施用第二級毒品者，處3 年以下有期徒刑。

司法院資訊處製作；財團法人民間司法改革基金會備份。
